【裁判字號】    89,訴,840
【裁判日期】    900223
【裁判案由】    違反台灣地區與大陸地區人民關係條例
【裁判全文】
臺灣基隆地方法院刑事判決                          八十九年度訴字第八四Ｏ號
    公  訴  人  臺灣基隆地方法院檢察署檢察官
    被      告  甲○○
右列被告因違反台灣地區與大陸地區人民關係條例等案件，經檢察官提起公訴（八十
九年度偵字第四二六九號），本院判決如左：
    主  文
甲○○共同違反不得使大陸地區人民非法進入臺灣地區之規定，使大陸地區人民非法
進入臺灣地區，處有期徒刑拾月。
    事  實
一、甲○○與乙○○（由本院另行審理）基於使大陸地區人民非法進入台灣地區及行
    使偽造文書之犯意聯絡，由甲○○提供大陸旅遊費用及支付新台幣一萬二千元至
    二萬元之代價，乙○○則充當人頭辦理假結婚及協助大陸女子申請入境來台事宜
    。經乙○○同意後，甲○○遂邀集乙○○、林永恒、陳秀葉、林志祥及另一不詳
    姓名之成年男子共六人，於民國八十九年一月十一日，赴大陸福建省福州市，由
    乙○○出面與大陸地區女子鄭麗榕（由檢察官通緝中）辦理假結婚，以便鄭麗榕
    得以藉探親為由而申請入境來台。乙○○與鄭麗榕於八十九年二月二日前往福建
    省福州市民政局辦妥結婚登記，並取得福州市公證處核發之結婚證明書。乙○○
    明知其與鄭麗榕並無結婚之合意及事實，竟於返台後在八十九年二月二十四日，
    持上開結婚證明書至基隆市信義區戶政事務所，辦理結婚登記，使該管公務員將
    此不實之事項登載於戶籍登記資料等職務上掌管之公文書，並據以發給戶籍謄本
    ，足以生損害於戶政機關對於戶政管理之正確性。嗣由甲○○於同年月二十五日
    ，持該登載不實之戶籍謄本，以乙○○名義，向內政部警政署入出境管理局以配
    偶來台探親為由，申請核發鄭麗榕之大陸人民「中華民國臺灣地區旅行證」，使
    主管該證照核發之公務員，將該等不實之事項，登載於職務上所掌管之入出境管
    制證件上，並據以發給鄭麗榕「中華民國臺灣地區旅行證」，足以影響我國入出
    境管理機關對於入出境管制作業之正確性。迨八十九年四月七日，鄭麗榕以探親
    為由，而獲准入境台灣地區，嗣於同年八月三日為警循線查獲。
二、案經基隆市警察局第一分局報請台灣基隆地方法院檢察署檢察官偵查起訴。
    理  由
一、訊據被告甲○○對於偕同乙○○赴大陸結婚一事固坦承不諱，惟否認有何違反台
    灣地區與大陸地區人民關係條例犯行，辯稱：伊僅介紹乙○○與大陸女子結婚，
    且乙○○確有與鄭麗榕結婚之事實，大陸地區的人會付給伊每個人人民幣一萬元
    之報酬云云。然查，前開事實，業據共同被告乙○○於偵查中坦承不諱，其供詞
    與證人林永恒於警訊時之證詞相符，堪信乙○○之自白為真實，被告所辯則不足
    採信。此外復有乙○○與鄭麗榕之結婚證明書、乙○○、林永恒、鄭麗榕之出入
    境紀錄各一件，大陸地區人民進入臺灣地區旅行證申請書、大陸地區人民進入臺
    灣地區保證書、委託書、財團法人海峽交流基金會證明及乙○○之戶籍謄本等影
    本各一份附卷可稽，被告犯行洵堪認定，自應依法論科。
二、核被告甲○○所為，係違反台灣地區與大陸地區人民關係條例第十五條第一項第
    一款不得使大陸地區人民非法進入台灣地區之規定，應依同條例第七十九條第一
    項之罪名處罰，及犯刑法第二百十六條、第二百十四條之行使使公務員登載不實
    之公文書罪。被告所犯使公務員登載不實之低度行為，為行使之高度行為所吸收
    ，不另論罪。又被告與乙○○二人間，就違反臺灣地區與大陸地區人民關係條例
    之犯罪，有犯意連絡及行為分擔，均為共同正犯。另被告與乙○○、鄭麗榕就所
    犯行使使公務員登載不實文書罪間，亦有犯意聯絡及行為分擔，亦均屬各該罪名
    之共同正犯。再被告先後行使使公務員登載不實之公文書犯行，時間緊接，構成
    要件相同，顯係出於概括犯意為之，應就該罪部分，依連續犯之例論以一罪，並
    加重其刑。另被告所犯前開行使偽造文書與違反臺灣地區與大陸地區人民關係條
    例二罪間，有方法結果之牽連關係，為牽連犯，應從較重之非法使大陸地區人民
    進入台灣地區罪處斷。爰審酌被告犯罪之動機、目的係在貪圖報酬及其犯罪之手
    段、所生之損害及犯罪後態度等一切情狀，量處如主文所示之刑，以資懲儆。
據上論斷，應依刑事訴訟法第二百九十九條第一項前段，臺灣地區與大陸地區人民關
係條例第十五條第一款、第七十九條第一項、刑法第十一條前段、第二十八條、第五
十六條、第二百十六條、第二百十四條、第五十五條、第四十一條，判決如主文。
本案經檢察官黃士元到庭執行職務。
中      華      民      國      九十      年    二    月    二十三      日
                                臺灣基隆地方法院刑事第三庭
                                      法  官    陳培  仁
右正本證明與原本無異。
對於本件判決如有不服，應於收受送達後十日內，向本院提出上訴書狀，上訴於臺灣
高等法院，並按他造當事人之人數附具繕本。
                                      書記官    施  鴻  均
中      華      民      國      九十      年    三    月    一          日
附錄論罪法條：
臺灣地區與大陸地區人民關係條例第十五條：
左列行為不得為之：
一、使大陸地區人民非法進入臺灣地區。
二、招攬臺灣地區人民未經許可使之進入大陸地區。
三、使大陸地區人民從事未經許可或與許可目的不符之活動。
四、僱用或留用大陸地區人民在台灣地區從事未經許可或與許可範圍不符之工作。
五、居間介紹他人為前款之行為。
臺灣地區與大陸地區人民關係條例第七十九條第一項：
違反第十五條第一款規定者，處五年以下有期徒刑、拘役或科或併科新臺幣五十萬元
以下罰金。
刑法第二百十六條
行使第二百十條至第二百十五條之文書者，依偽造、變造文書或登載不實事項或使登
載不實事項之規定處斷。
刑法第二百十四條
明知為不實之事項，而使公務員登載於職務上所掌之公文書，足以生損害於公眾或他
人者，處三年以下有期徒刑、拘役或五百元以下罰金。


司法院資訊處製作；財團法人民間司法改革基金會備份。
